臺灣新竹地方法院民事判決　　　　　　100年度審訴字第224號
原　　　告　陳筱穎
被　　　告　孔得武
上列當事人間損害賠償事件，本院於民國100年8月15日辯論終結
，判決如下：
    主  文
被告應給付原告新台幣柒萬元，及自民國100年7月29日起至清償
日止，按年息百分之五計算之利息。
原告其餘之訴駁回。
訴訟費用由被告負擔七分之一，餘由原告負擔。
本判決第一項得假執行。
原告其餘假執行之聲請駁回。
    事實及理由
一、原告主張：
    緣被告前於民國97年間駕駛車輛肇事，致原告受傷，原告為
    保全求償，乃向本院聲請對被告之財產為假扣押，經本院於
    98年6月26日以98年度裁全字第702號裁定准許，並經原告聲
    請，由本院民事執行處司法事務官函請新竹縣竹東地政事務
    所、新竹縣政府警察局橫山分局派員會同於98年9 月18日9
    時50分，至新竹縣芎林鄉○○路870號之被告住處執行，惟
    被告不服執行，竟基於妨害原告名譽之犯意，在不特定人得
    共見共聞，屬公開場所之被告之上址住處前，接續以「機掰
    」、「囂機掰Y」及「消貪女人」之指涉女性性器官，明確
    貶抑女性之言詞辱罵原告，損及原告之名譽。而被告上開對
    原告之妨害名譽之行為，經檢察官起訴後，已經本院以一０
    ０年度易字第四十三號刑事判決、台灣高等法院以一００年
    度上易字第1265號刑事判決判處有罪確定，是被告上開行為
    ，已對原告構成民法第一百八十四條第一項前段之侵權行為
    。而原告前因被告駕車肇事遭撞傷，受有頭部、頸部外傷、
    第四、五頸椎椎間盤凸出、疑似腹部鈍傷、下背部及雙髖部
    鈍挫傷等傷害，送醫治療後遺存兩耳聽神經損傷之嚴重減損
    其二耳之機能之重傷害結果，身心已痛苦不堪，詎被告在原
    告依法查封保全之際，竟又蓄意在眾多參與執行人員在場、
    不特定多數人得出入圍觀之情況下，以前揭極為粗鄙、蔑視
    侮辱女性之言詞，辱罵原告，損害原告之名譽，自使原告精
    神上痛苦更為加重。是原告自得依民法第一百九十五條第一
    項之規定，請求被告賠償原告精神慰撫金五十萬元，及為回
    復名譽之適當處分，並聲明：１、被告應給付原告新台幣（
    下同）五十萬元，及自附帶民事訴訟起訴狀繕本送達之日起
    ，至清償日止，按年息百分之五計算之利息；２、被告應於
    本件判決確定後十日內，將如附帶民事訴訟起訴狀之附件一
    （以下簡稱附件一）所示之道歉啟事內容，刊登於蘋果日報
    「竹苗區」分類廣告版版面（長7.66公分、寬4.31公分、白
    底黑字）壹日；３、原告願供擔保，請准宣告假執行。
二、被告之答辯：
    被告固不爭執有對原告為上開妨害名譽之行為，惟辯稱：原
    告請求被告賠償精神慰撫金五十萬元太高，應予以減少，且
    原告請求被告登報道歉，並無必要。並聲明：請求駁回原告
    之訴；訴訟費用由原告負擔。
三、本院之判斷：
（一）原告主張被告於98年9月18日9時50分，在其位於新竹縣芎
      林鄉○○路870號之住處前，因不滿原告對其之聲請假扣
      押執行，乃當場以「機掰」、「囂機掰Y」及「消貪女人
      」之言詞，辱罵原告，損及原告之名譽之情，為被告所不
      爭執，堪信原告此部分之主張為可採。
（二）按因故意或過失，不法侵害他人之權利者，負損害賠償責
      任，民法第一百八十四條第一項前段定有明文。又不法侵
      害他人之身體、健康、名譽、自由、信用、隱私、貞操，
      或不法侵害其他人格法益而情節重大者，被害人雖非財產
      上之損害，亦得請求賠償相當之金額，同法第一百九十五
      條第一項前段亦有明定。本件被告以「機掰」、「囂機掰
      Y」及「消貪女人」等指涉女性性器官，明確貶抑女性之
      言詞，公然侮辱原告之行為，與原告之受精神上痛苦之損
      害結果，實有相當因果關係，是原告主張被告因侵害其名
      譽，應負侵權行為責任，賠償其精神慰撫金，核屬有據。
      又按「以人格權遭遇侵害，受有精神上之痛苦，而請求慰
      藉金之賠償，其核給之標準，須斟酌雙方之身分、資力與
      加害程度及其他各種情形核定相當之數額。」（有最高法
      院86年度台上字第35 37號判決意旨可供參照）。查本件
      原告之教育程度為碩士畢業，於事發前係擔任科技公司之
      總經理室秘書一職，月收入約為四萬二千元之情，已據原
      告提出其畢業證書、任職證明書影本各一份為證，且為被
      告所不爭執；而被告主張其係高中畢業，於事發前係在工
      廠上班，月收入約四萬五千元之情，亦為原告所不爭，且
      均有本院依職權調得之兩造之稅務電子閘門財產所得調件
      明細表各一份在卷可憑。是本院審酌上開兩造之學歷、工
      作及收入情形，以及被告因不滿原告之依法聲請對其為假
      扣押執行，竟於被告之住處前，對被告以上開粗鄙、蔑視
      侮辱女性之言詞，加以辱罵原告，顯然違反兩性平權之觀
      念，以及原告名譽被侵害之程度等情，認原告請求被告賠
      償其精神慰撫金五十萬元，尚屬過高，應予核減為七萬元
      為適當。
（三）至就原告請求被告登報道歉部分，按名譽權被侵害者，被
      害人得請求為回復名譽之適當處分，民法第一百九十五條
      第一項後段固定有明文，惟此回復名譽之處分應以適當為
      限。查本件被告對原告為上開所述之侵害名譽行為之地點
      ，係在被告之住處前，雖係屬不特定多數人得自由出入之
      公共空間，惟當時在場聽聞得知被告對原告為不雅言語之
      人，尚屬非多，尚無由此流傳於社會大眾，且在場聽聞到
      被告上開侮辱原告言詞之人員，對於上開發生事件之經過
      之是非曲直，亦自可加以判斷，故本院認為尚無將如附件
      一所示之道歉啟事之內容，刊登於蘋果日報「竹苗區」分
      類廣告版版面（長7.66公分、寬4.31公分、白底黑字）壹
      日之必要，是原告此部請求尚非回復其名譽之適當方法，
      其此部分之請求尚屬無據，應予駁回。
（四）從而，原告依侵權行為損害賠償之法律關係，請求被告賠
      償其七萬元及該部分金額自起訴狀繕本送達翌日即一百年
      七月二十九日起至清償日止，按年息百分之五計算之利息
      ，洵屬正當，應予准許，至逾此範圍之請求，即非有據，
      應予駁回。
（五）就原告勝訴部分，因屬所命給付之金額未逾五十萬元之判
      決，爰依民事訴訟法第389條第1項第5款之規定，依職權
      宣告假執行；至原告敗訴部分，其等假執行之聲請已失所
      附麗，應予駁回。
四、結論：本件原告之訴為一部有理由，一部無理由，依民事訴
    訟法第389條第1項第5款、第79條，判決如主文。
中    華    民    國   100    年    8     月    31    日
                  民事第二庭    法      官  鄭政宗
以上正本係照原本作成。
如對本判決上訴，須於判決送達後 20 日內向本院提出上訴狀。
如委任律師提起上訴者，應一併繳納上訴審裁判費。
                                書記官  蔡美如
中    華    民    國   100    年    8     月    31    日